【裁判字號】    96,易,3343
【裁判日期】    970124
【裁判案由】    詐欺
【裁判全文】
臺灣臺北地方法院刑事判決              96年度易字第3343號
公  訴  人  臺灣臺北地方法院檢察署檢察官
被      告  乙○○
上列被告因詐欺案件，經檢察官提起公訴（96年度偵字第6330號
），本院判決如下：
    主  文
本件公訴不受理。
    理  由
一、公訴意旨略以: 被告乙○○雖預見提供個人銀行帳戶供他人
    使用，可能幫助他人遂行詐欺犯行，仍基於幫助詐欺取財之
    未必故意，於民國95年11月15日左右，在不詳地點，將自己
    所有之華南銀行忠孝東路分行第000000000000000號帳戶，
    提供予詐欺集團所屬之不詳人士使用，幫助詐欺集團成員遂
    行詐騙行為。嗣於95年11月17日，被害人甲○○接獲某不詳
    詐欺集團成員佯裝係其友人吳家偉，因亟需用錢而向被害人
    甲○○借款新臺幣（下同）5,000元，使被害人甲○○不疑
    有他，依其要求將款項匯入前揭乙○○帳戶內，嗣發覺受騙
    而報警處理，始被查獲。因認被告乙○○涉犯刑法第30條第
    1 項、第339條第1項之幫助詐欺取財罪嫌。
二、按不起訴處分已經確定，非有發現新事實或新證據，或有刑
    事訴訟法第420條第1項第1款、第2款、第4款、第5款所定得
    為再審原因之情形者，不得對於同一案件再行起訴。且案件
    曾經為不起訴處分，而違背同法第260條之規定再行起訴者
    ，應諭知不受理判決。前開判決得不經言詞辯論為之。刑事
    訴訟法第260條、第303條第4款、第307條分別定有明文。又
    按刑事訴訟法第260條第1款所謂發見新事實或新證據者，係
    指於不起訴處分前未經發現至其後始行發現者而言，若不起
    訴處分前，已經提出之證據，經檢察官調查斟酌者，即非該
    條款所謂發見之新證據，不得據以再行起訴，最高法院57年
    台上字第1256號判例要旨可資參照。
三、查: 彰化警察局北斗分局前以案外人黃植健於95年11月15日
    ，經由雅虎奇摩拍賣網站，下標購買「宜蘭礁溪山泉飯店住
    宿卷」後，依對方指示，於95年11月20日將上開款項匯入被
    告向華南商業銀行忠孝東路分行所申辦之00000000000000 0
    號帳戶內，而遭詐欺取財案件，以被告涉犯刑法詐欺取財及
    洗錢防制法罪嫌移由臺灣彰化地方法院檢察署偵查。臺灣彰
    化地方法院檢察署檢察官受理後，偵查主要之重點在於被告
    有無向雅虎申設為會員，透過網站詐欺被害人黃植健，以及
    被告是否曾將其所申設之上開華南銀行忠孝東路分行帳戶交
    付他人使用，幫助他人詐取財物。該署檢察官偵查後，依雅
    虎公司之回函，認雅虎奇摩網站會員中心對會員填寫之基本
    資料，無法作進一步查證，亦無法保證內容是否真實、完整
    ，是無法認定該會員帳戶係被告所申登。有關交付帳戶供他
    人使用幫助詐欺取財部分，則依華南銀行96年4月17日華忠
    孝字第0960202號、華忠孝字第960184號函暨檢附金融卡帳
    戶資料查詢等相關資料、96年4月30日華忠孝字第0960227
    號函暨所附金融卡發行登記事故資料查詢（參偵緝字第197
    號卷第32-36頁、49-50頁），及證人簡宇翔之證詞，確認被
    告曾於95年11月間，在臺北市西門町附近失竊其所有之華南
    商業銀行忠孝東路分行上開帳戶之存摺、晶片卡及密碼等物
    ，而認其犯詐欺取財及違反洗錢防制法之罪嫌疑不足，於96
    年5月22日以96年度偵緝字第197號為不起訴處分，此有臺灣
    彰化地方法院檢察署96年度偵字第881號、96年度偵緝字第
    197號卷及不起訴處分，及上開相關函文及筆錄可稽。是本
    件所應審究者為，本案公訴人重行起訴，是否合於刑事訴訟
    法第260條之要件。經查:
  (一)本件公訴人起訴所指被害人甲○○遭人以電話詐騙而匯款50
    00元入被告上開華南銀行忠孝東路分行之帳戶之時間為95年
    11月17日，顯在前開案件被害人黃植健上網標買之後，匯款
    入被告之華南銀行忠孝東路分行帳戶之前。且該筆資料已列
    於前案偵字第881號卷第8頁卷附之被告所申設之華南銀行忠
    孝東路分行存款往來明細表中，本件偵查卷所附之華南銀行
    存款往來明細（參偵字第6330號卷第42頁），雖多出與本案
    無關之95年12月14日及95年12月21日2筆因詐騙返還之款項
    外，其餘內容與前前案之明細表完全相同。另公訴人所引用
    之證人簡宇翔之證詞，亦係該證人於前案96年5月22日偵查
    中之證詞，是此部分證據，均是前案已存在，並經檢察官調
    查斟酌之證據，難認上開證據屬刑事訴訟法第260條第1款之
    發現之新事實、新證據。
  (二)被告申登之上開帳戶，曾在95年11月間申請晶片卡及於95年
    11月17日掛失金融卡之相關事宜，業經前案檢察官向華南銀
    行查明在案，並有前開函文可稽。雖本案檢察官再次就同一
    事實，向該行函詢，但該行於96年6月4日華忠孝字第096027
    2號函除增述: 「無掛失存摺紀錄」外，有關金融卡掛之事
    宜及所檢附之金融卡資料查詢，均與前述函文內容暨所附資
    料相同。而此部分資料亦經前案檢察官予以調查斟酌，並為
    前案檢察官認犯罪嫌疑不足之主要證據。是亦難認此部分證
    據為發現之新事實、新證據。
  (三)慶豐銀行回函部分: 公訴人雖將之列於證據清單中，但該證
    據與公訴人所起訴之犯罪事實「被告交付華南銀行忠孝東路
    分行之帳戶供他人使用」等部分根本無任何關連。是慶豐銀
    行回函之證據，不能作為認定被告交付華南銀行忠孝東路分
    行帳戶予他人使用之新事實、新證據。
  (四)被害人甲○○就其被詐欺所為之指訴及所提出之相關匯款資
    料雖為前案所無。但此部分之證據僅是有關其他被害人因受
    詐欺，而匯款入被告交付他人使用之同一帳戶內之事實，並
    非有關被告於95年11月間，曾交付上開華南銀行帳戶予他人
    使用之新事實、新證據。
  (五)此外，復無其他證據足認前案有刑事訴訟法第420條第1項第
    1款、第2款、第4款、第5款所定得為再審原因之情形。
  (六)綜合上述，本件公訴人就業經臺灣彰化地方法院檢察署檢察
    官已為不起訴處分之同一案件，無刑事訴訟法第260條所定
    之情形，再行起訴。揆諸前開規定及說明，自應為不受理判
    決之諭知。爰不經言詞辯論，逕為不受理之判決。
據上論斷，應依刑事訴訟法第303條第4款、第307條，判決如主
文。
中    華    民    國    97    年    1     月    24    日
                  刑事第四庭  審判長法  官  劉慧芬
                                    法  官  呂政燁
                                    法  官  李桂英
上正本證明與原本無異。
如不服本判決，應於判決送達後10日內向本院提出上訴狀（應抄
附繕本）。告訴人或被害人如對於本判決不服者，應具備理由請
求檢察官上訴，其上訴期間之計算係以檢察官收受判決正本之日
期為準。
                                    書記官  嚴君珮
中    華    民    國    97    年    1     月    25    日


司法院資訊處製作；財團法人民間司法改革基金會備份。
